【裁判字號】    95,婚,694
【裁判日期】    950913
【裁判案由】    確認婚姻關係不存在等
【裁判全文】
臺灣板橋地方法院民事判決            95年度婚字第694號
原      告  甲○○
法定代理人  乙○○
被      告  丙○○
上列當事人間請求確認親子關係不存在事件，前經本院於中華民
國95年8月24日言詞辯論終結，判決如下：
    主    文
確認被告與原告間父子親子關係不存在。
訴訟費用由被告負擔。
    事實及理由
一、原告主張：原告之母乙○○與被告丙○○於民國93年12月20
    日結婚，並於93年12月29日生下原告。然原告之生母與被告
    相戀時，原告之生母已懷有身孕，被告並非腹中胎兒即原告
    之生父，被告亦明知此一情事，而原告之生母懷胎期間即93
    年10月1 日曾於產檢之「柯滄銘婦產科」接受檢驗，該檢驗
    診所以原告接受羊膜穿刺術所抽取之胎兒羊水檢體為ＤＮＡ
    血緣關係鑑定，鑑定結果顯示被告與原告並無親子血緣關係
    ，因當時雙方正處於熱戀期，且被告亦表示並不介意，願擔
    任原告之父，此舉令原告之生母大受感動，嗣後被告即於93
    年12月31日向戶政機關辦理結婚登記，並於原告父親欄登記
    原告之生父為丙○○，惟原告實際上非生母自被告受胎所生
    ，為此依民事訴訟法第247 條提起本件訴訟。並聲明：請求
    確認原告與被告間之父子親子關係不存在。
二、被告方面：原告之訴駁回。被告係原告法律上之父親，對血
    緣鑑定報告沒有意見，但這樣子被告對子女付出都白費了，
    被告希望能要求對原告之探視權，因為這段時間原告都是被
    告這邊在照顧等語。
三、經查：本件原告主張其生母乙○○與被告丙○○於93年12月
    20日結婚，並於93年12月29日生下原告，然被告並非腹中胎
    兒即原告之生父，被告亦明知此情事，而原告之生母懷胎期
    間即93年10月1 日曾於產檢之「柯滄銘婦產科」接受檢驗，
    該檢驗診所以原告接受羊膜穿刺術所抽取之胎兒羊水檢體為
    ＤＮＡ血緣關係鑑定，鑑定結果顯示被告與原告並無親子血
    緣關係等情，此業據原告提出結婚證書影本、柯滄銘婦產科
    診斷證明書影本、血緣鑑定報告書各1 件、戶籍謄本2 件為
    證，此並據該原告生母乙○○到庭陳以原告與被告沒有親子
    關係等語（參見本院95年7 月25日非訟事件筆錄），且依前
    開原告所提診斷證明書所載：「乙○○於93年10月1 日在本
    院接受羊膜穿刺術，抽取胎兒羊水檢體，其胎兒羊水檢體與
    丙○○於93年10月1 日接受ＤＮＡ血緣關係鑑定，結果顯示
    丙○○與乙○○之胎兒無親子血緣關係」，復參以被告到庭
    亦表示對兩造血緣鑑定報告沒有意見等語（參見上開非訟事
    件筆錄），足認原告主張其與被告之父子親子關係不存在，
    要屬真實，堪以採信。
四、按子女即本件原告就其獲知真實血統來源本為憲法所保障之
    權利，並應准許其訴訟權加以實現，子女所提起之訴訟依現
    行法律規範並非依該民法第1063條之規定，本件就該子女所
    提起者，乃屬民事訴訟法第247 條第1 項確認親子關係之訴
    ，立法上就此現既尚無明文規定其除斥期間，是原告提起上
    開民事事件，自不受民法第1063條及大法官會議釋字第587
    號個案解釋之限制，至於該立法上日後是否併為規範此種子
    女提起確認親子關係，甚而達成否認法律上之父事件之除斥
    期間為何，要屬另事，併予敘明。
五、按我國民事訴訟法第247 條第1 項規定，關於確認法律關係
    存否之訴，祇須原告有受確認判決之法律上利益者，即得提
    起。是本於父母子女身分所產生該法律所規範父母與子女之
    權利義務關係即親子關係之存否，本即得成為確認之訴之對
    象。再者，確認法律關係之訴，非原告有即受確認判決之法
    律上之利益者，不得提起，而所謂「即受確認判決之法律上
    之利益」，係指因法律關係之存否不明確，至原告在私法上
    之地位有受侵害之危險，而此項危險得以對於被告之確認判
    決除去之者而言，故確認法律關係成立或不成立之訴苟具備
    前開要件，即得謂有即受確認判決之法律上之利益。此確認
    之利益，在被告就該親子關係之存否有爭執時，得認為原告
    有確認之利益，縱使就身分關係之存否，當事人間無爭執，
    如有更正戶籍上之記載（參見戶籍法第24條、戶籍法施行細
    則第13條第1 項第12款），使身分關係明確之必要時，亦得
    認為有確認之利益。從而，本件兩造ＤＮＡ親子血緣關係鑑
    鑑定結果既顯示被告與原告間並無親子血緣關係，此已如前
    述，是認原告起訴請求確認其與該被告丙○○間父子親子關
    係不存在，洵屬正當，應予准許。
六、據上論結：原告之訴為有理由，並依民事訴訟法第78條，判
    決如主文。
中    華    民    國    95    年    9     月    13    日
                    家事庭  法  官  楊志勇
以上正本係照原本作成。
如對本判決不服，須於判決送達之日起20日內向本院提出上訴狀
（應附繕本），並繳交上訴裁判費新台幣四千五百元。
中    華    民    國    95    年    9     月    13    日
                            書記官  鄒秀珍


司法院資訊處製作；財團法人民間司法改革基金會備份。
